臺灣臺中地方法院民事判決
110年度中簡字第3589號
原      告  華南產物保險股份有限公司

法定代理人  陳文智  
訴訟代理人  陳致安  
被      告  王柏凱  


上列當事人間損害賠償事件，本院於民國111年1月26日言詞辯論
終結，判決如下：
     主     文
被告應給付原告新臺幣29,668元，及自民國110年10月6日起至清
償日止，按週年利率百分之5 計算之利息。
原告其餘之訴駁回。
訴訟費用由被告負擔百分之22，餘由原告負擔。
本判決原告勝訴部分得假執行。
    事實及理由
壹、程序部分
　　原告經合法通知，未於言詞辯論期日到場，核無民事訴訟法
    第386 條各款所列情形，爰依被告之聲請，由其一造辯論而
    為判決。
貳、實體事項
一、原告主張：被告於民國109 年11月6日17時14分許，駕駛車
    牌號碼000-0000號自用小貨車，在臺中市烏日區台74線快速
    公路南下1.1公里處，因疏未與前車保持可煞停之距離，致
    與原告所承保為訴外人王宜紅所有並駕駛正行經該處之車牌
    號碼000-0000號自用小客車（下稱系爭車輛）發生碰撞，系
    爭車輛因此受損，共計支出修復費用新臺幣（下同）133,98
    3 元（含工資：18,384元、烤漆：32,657元、零件：82,942
    元），系爭車輛業經原告本於保險責任賠付完畢後，依保險
    法第53條第1 項之規定取得代位權。為此，爰依侵權行為及
    保險代位之法律關係請求被告賠償修復費用。並聲明：被告
    應給付原告133,983元，及自起訴狀繕本送達翌日起至清償
    日止，按週年利率百分之5 計算之利息。
二、被告抗辯：車禍發生當時我前方沒有車輛，我慢慢加速，因
    王宜紅駕駛系爭車輛插隊進入我車道，我馬上踩剎車但仍不
    及反應，原告亦自承是臨時插隊我車道才造成本起事故發生
    等語。並聲明：原告之訴駁回。
三、本院之判斷
　㈠原告主張前開事實，業據其提出行車執照、汽車險理賠申請
    書、道路交通事故現場圖、估價單、統一發票、系爭車輛車
    損照片等件為證（豐簡卷第21至33頁），並經本院依調閱臺
    中市政府警察局道路交通事故調查卷宗核閱屬實（豐簡卷第
    47至67頁），並為被告所不爭執，堪信原告之主張為真。
　㈡按汽車、機車或其他非依軌道行駛之動力車輛，在使用中加
    損害於他人者，駕駛人應賠償因此所生之損害，但於防止損
    害之發生，已盡相當之注意者，不在此限，民法第191 條之
    2 定有明文。次按汽車在同一車道行駛時，除擬超越前車外
    ，後車與前車之間應保持隨時可以煞停之距離。汽車在同向
    二車道以上之道路變換車道時，應讓直行車先行，並注意安
    全距離。道路交通安全規則第94條第1項前段、第98條第1項
    第6款分別定有明文。查訴外人王宜紅於警詢時指稱：我當
    時駕駛ALW-8185號自小客車，於上揭時地行駛於中線車道切
    往外線車道欲上國道三號，當我已切至外線車道時，前方車
    輛因車多，所以減速慢行，因前方減速，我也跟著減速，而
    後方BCQ-6103號小貨車要從外線車道切至中線車道，因剎車
    不及，導致我ALW-8185號小客車左後側車尾與後方BCQ-6103
    號小貨車右車頭發生擦撞等語(豐簡卷第53頁)，此外，兩車
    停放位置係於外側車道，亦有道路交通事故現場圖、現場照
    片附卷可參(豐簡卷第55頁、第64至67頁)，再者，爭車輛之
    左後車尾有擦痕、左後車燈損壞及後方車窗破損，而被告車
    輛之右前車頭有擦痕及右前車燈破損，亦有前開現場照片附
    卷可查，既事故地點即為第三線車道，則對照兩車受損之部
    位結果，訴外人王宜紅指稱：事故前兩車同時變換車道，系
    爭車輛自中線車道變換車道至外側車道，被告則自外側車道
    欲變換至內側車道，較為可採。被告固辯稱：車禍發生當時
    前方並無車輛，因王宜紅駕駛系爭車輛插隊進入我車道，才
    造成本起事故發生等語，然被告抗辯若屬實，系爭車輛受損
    部位應為右後車尾而非左後車尾，則被告前開抗辯，即與事
    實相違，難認可取。依此，後車即被告於變換車道前，未與
    前車即系爭車輛保持安全距離，致生本件事故，堪以認定。
    此外，被告對於防止兩車之碰撞，如何已盡相當之注意義務
    乙節，既未能舉證以實其說，揆諸開說明，被告就本件事故
    之發生，應有過失。
　㈢再按因故意或過失，不法侵害他人之權利者，負損害賠償責
    任；不法毀損他人之物者，應向被害人賠償其物因毀損所減
    少之價額，民法第184 條第1 項前段、第196 條分別定有明
    文。本件被告既因過失不法毀損系爭車輛，揆諸前開規定，
    自應負侵權行為損害賠償責任，原告於依約賠付系爭車輛之
    車主後，依據保險法第53條及上開民法侵權行為之規定，請
    求被告對其因此所受之損害負賠償責任，即屬可取。再按所
    謂請求賠償物被毀損所減少之價值，得以修復費用為估價標
    準，但以必要者為限，例如修理材料費以新品換舊品應予折
    舊（參照最高法院77年第9 次民事庭會議）。查原告主張系
    爭車輛因系爭事故受損，支出修復費用為133,983 元（含工
    資：18,384元、烤漆：32,657元、零件：82,942元）等情，
    有原告所提估價單及發票為證。系爭車輛之修理費，既以新
    零件更換被毀損之舊零件，則原告以修理費用作為損害賠償
    之依據時，自應將零件折舊部分予以扣除始屬合理。依行政
    院所頒「固定資產耐用年數表」及「固定資產折舊率表」之
    規定，自用小客車之耐用年數為5 年，依定率遞減法每年折
    舊1000分之369 ，並參酌「營利事業所得稅查核準則」第95
    條第8 項規定：「固定資產提列折舊採用定率遞減法，以1
　　年為計算單位，其使用期間未滿1 年者，按實際使用之月數
    相當於全年之比例計算之，不滿1 月者，以月計」；參以原
    告所提系爭車輛之行照所示(豐簡卷第21 頁) ，系爭車輛為
    104 年1 月出廠，至本件車禍事故之日即109 年11月6 日止
    ，實際使用期間已逾5 年餘，關於零件折舊部分應受到不得
    超過10分之9 之限制，故應以10分之9 計算其折舊。依上開
    說明折舊後，零件部分原告得請求之金額為8,294元（計算
    式：82942 ×0.1 ＝8294）。從而，系爭車輛零件費用為8,29
    4 元，加計工資費用18,384 元、烤漆費用32,657 元（工資
    、烤漆不生折舊問題），是系爭車輛之合理修復費用為59,3
    35元(計算式：8294＋18384＋32657＝59335) 之範圍內，即屬
    合理。
　㈣按損害之發生或擴大，被害人與有過失者，法院得減輕賠
    償金額或免除之，民法第217 條第1 項定有明文。此規定之
    目的在謀求加害人與被害人間之公平，倘受害人於事故之發
    生亦有過失時，由加害人負全部賠償責任，未免失諸過酷，
    是以賦予法院得不待當事人之主張，減輕其賠償金額或免除
    之職權。換言之，基於過失相抵之責任減輕或免除，非僅為
    抗辯之一種，亦可使請求權全部或一部為之消滅，故裁判上
    得以職權斟酌之。次按汽車行駛時，不得任意以迫近、驟然
    變換車道或其他不當方式，迫使他車讓道。汽車除遇突發狀
    況必須減速外，不得任意驟然減速、煞車或於車道中暫停。
    道路交通安全規則第91條第2項、第94條第2項定有明文。查
    被告於警詢時供稱：事故發生前，前方沒有車輛等語，另訴
    外人王宜紅於警詢時則供稱：我自中線車道要靠外側車道開
    往國道三號，前方車輛多，所以跟著減速慢行等語。依此，
    系爭車輛於變換車道後有減速行駛之行為，應屬明確，對照
    兩車受損狀況，系爭車輛亦有驟然變換車道並減速之過失，
　　是本院衡酌兩造之過失程度，認被告應負擔之過失責任比例
    為50％，而原告之過失責任比例為50％ 。依此計算，被告應
    賠償原告之金額為29,668元（59335×1/2＝29,668，小數點以
    下四捨五入）。
　㈤又按給付有確定期限者，債務人自期限屆滿時起，負遲延責
    任。給付無確定期限者，債務人於債權人得請求給付時，經
    其催告而未為給付，自受催告時起，負遲延責任。其經債權
    人起訴而送達訴狀，或依督促程序送達支付命令，或為其他
    相類之行為者，與催告有同一之效力。民法第229 條第1 項
　　、第2 項定有明文。又遲延之債務，以支付金錢為標的者，
    債權人得請求依法定利率計算之遲延利息。但約定利率較高
    者，仍從其約定利率。應付利息之債務，其利率未經約定，
    亦無法律可據者，週年利率為百分之五，民法第233 條第1
　　項、第203 條亦有明文。本件原告對被告之侵權行為債權，
    核屬無確定期限之給付，既經原告起訴而於110 年10 月5日
    送達訴狀，有送達證書可憑（豐簡卷第71頁），被告迄未給
    付，當應負遲延責任。是原告請求自起訴狀繕本送達被告翌
    日即110 年10 月6日起，按週年利率百分之5 計算之法定遲
    延利息，核無不合。　
四、綜上所述，原告依侵權行為之法律關係，請求被告給付29,6
    68元，及自110年10月6日起至清償日止，按週年利率百分之
    5 計算之利息，為有理由，應予准許。逾此部分之請求，為
    無理由，應予駁回。
五、本件原告勝訴部分係適用簡易訴訟程序所為被告敗訴之判決
    ，應依職權宣告假執行。
六、訴訟費用負擔之依據：民事訴訟法第79條　　
中　　華　　民　　國　　111 　年　　2 　　月　　24　　日
                  臺灣臺中地方法院臺中簡易庭
                              法　官　陳航代
以上為正本，係照原本作成。
如不服本判決，應於送達後20日內，向本院提出上訴狀並表明上
訴理由，如於本判決宣示後送達前提起上訴者，應於判決送達後
20日內補提上訴理由書（須附繕本）。如委任律師提起上訴者，
應一併繳納上訴審裁判費。 
中　　華　　民　　國　　111 　年　　2 　　月　　25　　日
                              書記官  廖鳳美